【裁判字號】    99,訴,320
【裁判日期】    990831
【裁判案由】    傷害致死
【裁判全文】
臺灣基隆地方法院刑事判決               99年度訴字第320號
公  訴  人  臺灣基隆地方法院檢察署檢察官
被      告  丁○○
選任辯護人  戊○○  律師
上列被告因傷害致死案件，經檢察官提起公訴（99年度偵字第
995號），本院判決如下：
    主  文
丁○○傷害人之身體，因而致人於死，處有期徒刑貳年，扣案美
工刀壹支沒收。緩刑伍年。
    事  實
一、丁○○在基隆市○○區○○路22號經營「小天使兒童休閒場
    」，庚○○與甲○○於民國98年10月間，曾至上開遊藝場把
    玩電子遊戲機，丁○○認為庚○○酒後在店內講話音量過大
    ，加以勸阻，並請庚○○與甲○○離開。庚○○於民國99
    年2月17日下午5時許，駕駛車牌號碼9481-MT號自用小貨車
    ，停放在基隆市○○區○○路42號前，走至上開遊藝場把玩
    電子遊戲機，之後再與甲○○到上開自用小貨車後車廂內飲
    酒，適丙○○自99年2月17日下午1時起，亦在上開遊藝場把
    玩電子遊戲機，丙○○欲於99年2月17日晚間7時許離開上開
    遊藝場時，丁○○向丙○○催討欠款新臺幣5600元，丙○○
    無法償還，丁○○即持掃把毆打丙○○之身體（傷害未據起
    訴），丙○○於99年2月17日晚間7時40分許趁隙離開上開遊
    藝場，走至基隆市○○區○○路42號前，見庚○○與甲○○
    在上開自用小貨車後車廂內飲酒，便詢問庚○○可否借款給
    伊以償還丁○○，庚○○並未同意，丙○○再委託甲○○至
    上開遊藝場幫伊取回外套，甲○○隨即前往上開遊藝場，向
    丁○○稱庚○○找伊，甲○○於99年2月17日晚間7時50分許
    ，帶同丁○○走回基隆市○○區○○路42號前，庚○○坐在
    上開自用小貨車後車廂內靠左後車門處，丙○○坐在上開自
    用小貨車後車廂內靠右後車門處，丁○○及甲○○均站在上
    開自用小貨車後方，庚○○質問丁○○為何之前將其趕出店
    外之事，2人大聲爭執，丁○○衝往上開自用小貨車後車廂
    內，出拳毆打庚○○臉部，2人在上開自用小貨車後車廂內
    扭打，甲○○叫丙○○先走，丙○○為避免又遭丁○○毆打
    ，立刻下車離去，丁○○與庚○○扭打一陣後稍微分開，丁○○不滿庚○○踹其大腿，向庚○○稱「不要再動手，不然
    我要還手」等語，庚○○又踹丁○○下體，丁○○旋即抱住
    庚○○腿部，丁○○客觀上能預見以刀剌入人之左小腿，可
    能導致對方出血性休克死亡之結果，且依當時情形亦無不能
    預見之情事，主觀上疏未預見，竟基於普通傷害之犯意，自
    其隨身背包中取出美工刀1支，往庚○○左小腿刺入，再用
    力往下劃，2人又發生扭打，甲○○見狀上前欲阻止丁○○
    ，左手4隻手指反遭美工刀劃傷（傷害未據起訴），庚○○
    因受傷過重倒在上開自用小貨車後車廂內，又掉落至車下，
    丁○○旋即於99年2月17日晚間8時5分許，在有偵查犯罪職
    權之機關尚不知其犯罪前，主動持前揭美工刀1支，徒步前
    往附近基隆市警察局第四分局自首犯罪，而接受裁判，警員
    立即到場處理，並將庚○○送往基隆長庚醫院急救，庚○○
    延至99年2月18日凌晨2時50分許因前脛動脈斷離造成出血性
    休克不治死亡。
二、案經庚○○之弟己○○訴由基隆市警察局第四分局報告臺灣
    基隆地方法院檢察署檢察官偵查起訴。
    理  由
壹、程序事項（關於證據能力）：
一、關於供述證據：
  (一)按刑事訴訟法第159條之1規定「被告以外之人於偵查中向檢
    察官所為陳述，除顯有不可信之情況者外，得為證據。」證
    人甲○○、丙○○，核屬被告以外之人，於檢察官偵查時之
    證述，經到庭具結陳述綦詳，並無顯不可信情況，依上開規
    定，自有證據能力。
二、關於非供述證據：
    本院下列所引用之書證：99 年3 月 22 日刑醫字第0990028
    331 號內政部警政署刑事警察局鑑定書、法務部法醫研究所
    出具之解剖報告書、鑑定報告書、毒物化學鑑定書、臺灣基
    隆地方法院檢察署出具之檢驗報告書、相驗筆錄、相驗屍體
    證明書、勘驗筆錄、解剖筆錄、基隆長庚紀念醫院病歷資料
    、現場位置圖、中華電信股份有限公司雙向通聯紀錄、監視
    器錄影畫面翻拍照片 14 張，雖核均係被告以外之人於審判
    外之陳述而屬傳聞證據，然公訴人、被告及辯護人於本院審
    判程序中，對於上列所引用之書證之證據能力，均表示無意
    見，且迄於言詞辯論終結前亦未聲明異議。本院審酌並無證
    據足以證明下列書證作成時，有非出於自由意志者，亦查無
    違法取證或其他瑕疵之情形，認為以之作為證據為適當，是
    認該等書證，均合於刑事訴訟法第 159 條之 5 之規定，均
    得為證據。
貳、事實認定部分
一、上揭事實，業據被告於本院準備程序及審理程序供承不諱，
    並據告訴人己○○指訴綦詳，核與證人甲○○、丙○○於偵
    查時證述情節相符；而被害人庚○○於99年2月17日20時05
    分許，經送往基隆長庚醫院急救，於翌日（2月18日）凌晨2
    時50分許，因左小腿銳器割創致前脛動脈斷離造成出血性休
    克死亡，此有台灣基隆地方法院檢察署出具之檢驗報告書、
    相驗筆錄、相驗屍體證明書、勘驗筆錄、解剖筆錄、基隆長
    庚紀念醫院病歷資料、法務部法醫研究所99年3月29日法醫
    理字第0990001293號函附解剖報告書、鑑定報告書、毒物化
    學鑑定書（見99年度相字第58號卷第121-130頁）在卷足資
    佐證，而刀子上血跡檢出同一男性DNA-STR型別，與被害人
    庚○○DNA-STR型別相同，亦有99年3月22日型醫字第099002
    8331號內政部警政署刑事警察局鑑定書（見99年度偵字第
    995號卷第59頁）在卷可佐，足認被害人庚○○前脛動脈斷
    離造成出血性休克死亡，係因遭被告持美工刀剌入左小腿所
    致，是以被告自白與事實相符。
二、按殺人與傷害致死之區別，即在下手加害之時，有無殺意為
    斷，即被告在主觀上有無奪取被害人性命之預見與欲望，至
    被害人受傷之部位、傷痕之多寡，被告所持之凶器、犯案之
    動機等，均為法院參考之重要資料，但並非唯一絕對之標準
    （最高法院44年台上字第373 號、51年台上字第1291號判例
    可資參照）。本件被害人庚○○是被告客戶，雙方係因之前
    被告將被害人請出店外，因被害人質問發生爭吵，被告因一
    時氣憤，遂持美工刀朝被害人庚○○左小腿剌入，業經證人
    甲○○及丙○○證述明確，此觀庚○○外傷情形，受有左小
    腿 20 公分傷及肌肉及血管（前脛動脈分支）、後頸右側
    15 公分（表淺）及前頸 5 公分表淺割痕、臉部併在鼻樑部
    有擦挫傷、右嘴唇（表淺）裂創併出血及右額部（表淺）裂
    創（２公分）、左側鼻骨骨折，其他身體部位均未受傷等情
    亦明，依上所述，被告所攻擊部分並非致命部位，所持之兇
    器美工刀亦非尖銳顯然足以一刀致命武器，雙方亦無深仇大
    恨，綜上所述，尚難認定被告確有殺人之犯意。
三、復按加重結果犯，乃謂行為人對於有故意之行為，而發生無
    故意之加重結果，使之對加重結果負刑事責任者之謂。刑法
    第17條規定：「因犯罪致發生一定之結果，而有加重其刑之
    規定者，如行為人不能預見其發生時，不適用之。」即加重
    結果犯，以行為人對於加重結果之發生在客觀上能預見而不
    預見者為要件，行為人僅對基本行為所犯之輕罪有認識，對
    加重結果無認識，惟對加重結果，在客觀情形一般人能預見
    者為要件。刑法第277條第2項前段之傷害致人於死罪，係對
    於犯傷害罪致發生死亡結果所規定之加重結果犯，依刑法第
    17條之規定，以客觀上行為人能預見其死亡結果之發生而主
    觀上不預見為要件（最高法院90年度台上字第4112號判決可
    資參照）。按左小腿雖非人體要害部位，如以美工刀剌擊，
    可能導致對方受傷造成出血性休克之死亡結果，應屬一般人
    於客觀上所得認識，且被告為成年人，依事發當時情形，並
    無不能預見之事由，而被告主觀上竟疏未預見，仍持美工刀
    朝被害人庚○○左小腿剌入，致前脛動脈斷離造成出血性休
    克死亡，參酌上揭所述，被告所為即已該當加重結果犯之要
    件，且庚○○之死亡結果與被告之前開行為間確有相當因果
    關係。
四、綜上，被告主觀上雖無使庚○○死亡之犯意，然其於客觀上
    得以預見持美工刀剌入人之左小退，可能導致對方因出血性
    休克而死亡之結果，且依當時情形亦無不能預見之情事，主
    觀上疏未預見，而基於普通傷害之犯意，以美工刀朝被害人
    庚○○左小腿剌入，再用力往下劃，使庚○○因左小腿銳器
    割創致前脛動脈斷離之傷害，導致出血性休克死亡之結果，
    本案事證明確，被告之犯行應堪認定。
參、法律適用方面
一、核被告所為，係犯刑法第277 條第2 項前段之傷害致死罪。
二、按對於未發覺之罪自首而受裁判者，得減輕其刑，刑法第62
    條前段定有明文。本件被告於前開時、地傷害肅中樹後，係
    主動持美工刀向基隆市警察局第四分局自首犯罪，業經被告
    陳述在卷，復有基隆市警察局第四分局刑事案件報告書可佐
    ，而報案人辛○○是於99年2月17日20時3分以緊急救護撥打
    「 119 」報案，被害人庚○○於 99 年 2 月 18 日凌晨 2
    時 50 分不治死亡，被告已於同日 2 時 5 分至基隆市警察
    局第四分局安定派出所自首製作筆錄，此有調查筆錄在卷可
    參，足徵被告係於警方查悉本案犯罪嫌疑人之前，主動向警
    方坦承犯行，並願接受裁判，堪認被告所為，已該當自首之
    要件，足徵被告確有悔悟之心，爰依刑法第62條前段之規定
    減輕其刑。
三、另按犯罪之情狀顯可憫恕，認科以最低度刑仍嫌過重者，得
    酌量減輕其刑，刑法第 59 條定有明文；本件被告係甲○○
    告知被害人即死者在找，被告始隨同甲○○前往基隆市○○
    區○○路 42 號前，嗣因庚○○質問，雙方因而發生爭執，
    被告因一時氣憤，始以美工刀剌入被害人左小腿，導致被害
    人出血性休克死亡，被告並無致命部位之攻擊動作，參酌被
    告素行，並無任何前科紀錄，是認縱依自首之規定減輕其刑
    後，宣告法定最低度之刑，猶嫌過重，爰依刑法第 59 條之
    規定，遞減其刑。
四、爰審酌被告僅因細故，與被害人庚○○發生爭吵，即持美工
    刀剌入被害人左小腿，終致庚○○死亡之結果，所為非屬可
    取，且犯罪所生危害甚鉅，惟被告於犯後自首犯行，且於警
    詢、偵查及本院審理時均供承不諱，並深表悔悟，又事發後
    於 99 年 8 月 23 日與聲請人李查某、陳春連（即被害人
    家屬）達成調解，並已給付部分賠償金，此有調解筆錄影本
    在卷供參（見本院卷），足認被告犯後態度尚稱良好，且無
    其他犯罪紀錄等一切情狀，量處如主文所示之刑，以示懲儆
    。扣案之美工刀1支，為被告所有，係供犯罪所用之物，業
    據被告供承在卷，爰依刑法第38條第1項第2款、第3項規定
    ，宣告沒收之。另外扣案之血跡棉棒6件、電子產品1個、酒
    瓶2個、藍白拖鞋1雙，被告供稱非其所有，亦無證據係供犯
    罪所用之物，爰不予宣告沒收，併此敘明。
五、被告未曾因故意犯罪受有期徒刑以上刑之宣告，此有臺灣高
    等法院被告前案紀錄表在卷供參，其係因一時失慮致為本件
    犯行，衡其並無其他致命之攻擊行為，又其於事發後自首犯
    行，且供承犯行不諱，並深表悔悟，經此科刑教訓，應能知
    所警惕而不致再犯，且被告已與告訴人及家屬達成調解，被
    告須依約給付賠償金，告訴人亦表示無意見，是本院認被告
    所受刑之宣告，以暫不執行為適當，爰併予宣告緩刑5年，
    以啟自新。
六、據上論斷，應依刑事訴訟法第 299 條第 1 項前段，刑法第
    277條第2項前段、第62條前段、第59條、第38條第1項第2款
    、第3項、第74條第1項第1款，判決如主文。
本案經檢察官乙○○到庭執行職務。
中    華    民    國    99    年    8     月    31    日
                  刑事第三庭審判長法  官  陳志祥
                                  法  官  張婷妮
                                  法  官  陳伯厚
以上正本證明與原本無異。
如不服本判決應於收受送達後10日內向本院提出上訴書狀，並應
敘述具體理由；其未敘述上訴理由者，應於上訴期間屆滿後20日
內向本院補提理由書(均須按他造當事人之人數附繕本)「切勿逕
送上級法院」。
中    華    民    國    99    年    8     月    31    日
                                  書記官  王惠萍
附錄論罪法條：
中華民國刑法第277條
（普通傷害罪）
傷害人之身體或健康者，處 3 年以下有期徒刑、拘役或 1 千元
以下罰金。
犯前項之罪因而致人於死者，處無期徒刑或 7 年以上有期徒刑
；致重傷者，處 3 年以上 10 年以下有期徒刑。

司法院資訊處製作；財團法人民間司法改革基金會備份。
